臺灣高等法院臺南分院刑事判決
                                    111年度上訴字第125號
上  訴  人  臺灣臺南地方檢察署檢察官
被      告  賴建宏
選任辯護人  藍慶道律師
被      告  王淑惠
            王張秀美女  
上二人共同
選任辯護人  黃厚誠律師
            莊承融律師  
訴訟參與人  杜志榮
上列上訴人因被告業務過失致死案件，不服臺灣臺南地方法院10
8年度訴字第1215號中華民國110年12月2日第一審判決（起訴案
號：臺灣臺南地方檢察署108年度偵字第6548號、108年度偵字第
1825號），提起上訴，本院判決如下：
    主  文
上訴駁回。
    理  由
一、公訴意旨略以：
(一)被告賴建宏開設○○護理之家（址設臺南市○○區○○○街000號）
    ，從事老年人及慢性病患之入住照護業務，而以實際負責人
    身分，聘僱被告王淑惠擔任○○護理之家之行政主管，及對外
    之名義代表人，並聘僱被告王張秀美等為入住者之照護員，
    均為從事照護業務之人。
(二)杜昆鴻與其妻顏月麗於民國107年7月14日，檢具奇美醫療財
    團法人奇美醫院（下稱奇美醫院）有關杜昆鴻之父親杜室奮
    之診斷證明書、病情摘要、病歷摘要等資料，與○○護理之家
    簽立杜室奮長期入住接受照護計畫契約書、照護計畫同意書
    ，杜室奮因而於同（14）日入住，並由被告王張秀美等人擔
    任杜室奮之照護員。
(三)被告賴建宏、王淑惠對於每一入住者均負有妥適照護之義務
    ，就年邁且牙齒咀嚼功能不理想之杜室奮，應注意、且能注
    意提供適合杜室奮食用之軟質食物，而被告王張秀美經杜室
    奮家人交代要對杜室奮餵飯，亦應注意且能注意硬飯難以咀
    嚼而有吞嚥時塞住呼吸道之危險，並確實在旁進行餵飯等照
    護工作。
(四)杜室奮於107年7月23日16時20分起至43分止，乘坐輪椅在○○
    護理之家地下1樓大廳晚餐之際，被告賴建宏、王淑惠均疏
    於注意提供軟質食物，且在旁照護之被告王張秀美亦疏於注
    意而讓杜室奮自行進食，更於16時43分進食完畢替杜室奮擦
    嘴擦手時，疏於注意杜室奮已遭食物阻塞呼吸道，猶推著輪
    椅將杜室奮帶到收餐具之處，迄至16時43分55秒許，始發現
    杜室奮已呼吸困難且頭部下垂，雖經被告王張秀美呼叫急救
    並推到急救區，由護理人員立即使用抽吸器抽取異物，及施
    以哈姆立克擠壓、CPR等急救措施，仍無起色。遂呼請有契
    約關係之歐小明救護車於同日17時6分許到達，然被告王淑
    惠不顧下班時間之塞車狀況，亦不指示將瀕危之杜室奮送到
    附近之中西區郭綜合醫院緊急處置，仍執意指示送往東區成
    大醫學院附設醫院救治，致於17時28分許才送到國立成功大
    學醫學院附設醫院（下稱成大醫院）急救，並在加護病房住
    院至107年8月14日，出院後隨即轉入郭綜合醫院，延至107
    年9月15日上午4時17分許，因吸入食物、呼吸道阻塞，引起
    窒息，造成缺氧性腦病變、併長期臥床，導致感染、敗血症
    ，經醫師宣告不治死亡。
(五)因認被告3人所為，各係犯修正前刑法第276條第2項之業務
    過失致死罪嫌。 
二、按犯罪事實應依證據認定之，無證據不得認定犯罪事實；不
    能證明被告犯罪者，應諭知無罪之判決。刑事訴訟法第154
    條第2項、第301條第1項分別定有明文。次按事實之認定，
    應憑證據，如未能發現相當證據，或證據不足以證明，自不
    能以推測或擬制之方法，以為裁判基礎（最高法院40年台上
    字第86號判例意旨參照）。又按刑事訴訟法第161條第1項規
    定：檢察官就被告犯罪事實，應負舉證責任，並指出證明之
    方法。因此，檢察官對於起訴之犯罪事實，應負提出證據及
    說服之實質舉證責任。倘其所提出之直接證據或間接證據，
    或其所指出之證明方法，並未達到通常一般之人均不致有所
    懷疑，而得確信其為真實之程度，而有合理之懷疑存在而無
    從使事實審法院得有罪之確信時，基於無罪推定之原則，即
    應為被告無罪判決之諭知（最高法院76年台上字第4986號、
    92年台上字第128號判例意旨參照）。
三、起訴意旨認被告3人涉犯上開罪嫌，主要係以被告3人之供述
    、證人杜昆鴻暨其委任賴柏宏律師之偵查中指證、證人即○○
    護理之家護理人員林依蓉、梁琳崴、歐小明救護車司機孫嘉
    銘、隨車救護技術員張伯駿之偵查中證述、現場監視器光碟
    及勘驗筆錄、○○護理之家照護計畫同意書、護理記錄單、生
    命徵象記錄單、吞嚥生活評量表、住民健康評估表、住民生
    活照顧記錄表、杜室奮意外事件時序表、107年7月20日杜室
    奮自行進食影像、奇美醫院出院護理摘要單、診斷證明書、
    病歷摘要、奇美醫院專用病情摘要、郭綜合醫院診斷證明書
    、死亡證明書、法務部法醫研究所解剖報告書暨鑑定報告書
    、郭綜合醫院函文、相關位置之地圖為其論據。
四、訊據被告賴建宏、王淑惠、王張秀美堅決否認有何上開犯行
    ，並辯解如下：
(一)被告賴建宏辯稱：我們緊急送的醫院是家屬做的決定，契約
    有載明家屬當時入住時有指定送奇美醫院，並沒有指定最近
    的郭綜合醫院，當時的狀況緊急，我們的主任跟家屬溝通建
    議成大醫院比奇美近，最終經過家屬同意才送成大醫院，倘
    若家屬不同意，為何會去成大跟我們會合，倘若家屬反對送
    往成大醫院，在送成大醫院將近有10分鐘，為何家屬沒有打
    電話反對送往成大醫院，我們後送的醫院最終是取決家屬的
    決定，況且當時家屬簽訂的合約也是捨近求遠選擇奇美醫學
    中心，而非郭綜合醫院，又急救過程中，家屬並沒有要求要
    送往郭綜合醫院，這一切都是事後諸葛；我們雖然不是一對
    一照顧，我們都全程在旁邊照顧，事情發生時，被告王張秀
    美也有拍背，馬上呼叫護理人員下來急救，我們也有通知救
    護車等語。
(二)被告王淑惠辯稱：飲食是針對適合杜室奮咀嚼吞嚥的食物，
    及家屬交代、奇美出院交班單，來設計並提供軟性飲食，另
    家屬會自行攜帶軟性飲食過來，杜室奮入住至事發期間，吞
    嚥咀嚼都良好，除死者杜室奮自己會呑食外，我們也會協助
    他；我們進來評估表之後，發現杜室奮有缺牙，有問他之前
    的飲食型態，家屬說他之前獨居一個人在家的時候會自己煮
    ，家屬也會買自助餐給他吃，都吃得很正常，他不喜歡吃稀
    飯，家屬沒有交代要一口一口餵他吃飯，我們現場實際觀察
    他用餐的情況，狀況也都良好，比較緩慢，就讓他慢慢吃，
    過程我也有錄影傳給家屬，讓家屬知道他在院內的活動狀況
    ；新住民進來的時候會有觀察期，我們會密切觀察提供給交
    班人員，也會讓家屬了解，我們會用照片及影像或文字紀錄
    ，如偵一卷第53頁的照片是我在現場，所以有拍攝影片並傳
    送給家屬看，家屬也在LINE回覆謝謝關心，這張照片是影片
    截圖；我們都是柔軟的餐，我們裡面都是七、八十歲的老人
    ，我們有普通餐、稀飯餐、打碎餐、糊狀餐、流質餐，普通
    餐比外面煮的柔軟，水放比較多，我們沒有硬飯的餐點；當
    天救護車是由院內同仁通知的，我當天16時左右下班，案發
    當時我下班人在院外，院內同仁打電話給我，跟我告知院內
    發生杜室奮的緊急事件，當下我立即打電話給杜昆鴻，我清
    楚跟他講杜老先生現況有生命危險，現場正在急救當中，他
    入住的時候簽約指定送奇美醫院，這個時間是下班時間，所
    以從○○往奇美的方向會塞車路途也遠，同等級醫院中心是成
    大醫院，當下杜昆鴻跟我約定直接在成大醫院急診室會合，
    所以我直接到成大跟他碰面，我在成大有碰到杜昆鴻，當時
    杜昆鴻沒有質疑送哪家醫院的問題等語。
(三)被告王張秀美辯稱：案發之前我陪同杜室奮吃飯很多次，他
    自己會正常拿筷子、湯匙進食，我也會一口一口餵食，案發
    當時我也有幫忙餵食，當時我在那邊陪同他吃飯，當天我只
    有負責杜室奮一個人，我都沒有離開，當時杜室奮拿湯起來
    喝，我幫他擦嘴巴，我叫他阿公，他都沒有回應我，然後我
    就一邊把阿公推去把餐盤放好，把圍兜卸下來，一邊一直喊
    999急救，因為阿公要急救我要把餐盤拿起來，然後呼救，
    我是覺得他不對勁、當機，當時阿公都沒有回答我，然後我
    就呼救，我發現不對勁，然後把餐盤拿去放好；杜室奮喝的
    是清湯，我們都是煮清湯等語。
(四)被告賴建宏之辯護人辯護意旨略謂：
　⒈杜室奮有陳舊性腦中風、巴金森氏症等病史，按理人若發生
    食物梗塞之情狀，基於人類正常之反射動作，理應有肢體四
    肢等之激烈動作，惟依監視器錄影畫面，杜室奮並無發生食
    物梗塞之人類正常反射動作，明顯不能合理排除杜室奮係於
    進食當中適巧發生突發腦幹中風或其他非食物梗塞之情形而
    導致呼吸心跳中止之情事。法醫研究所以看護有拍背之動作
    為理由，反向思考引申出當時有發生食物梗塞之可能性，其
    邏輯論證方式似屬有悖常理。縱使成大醫院急診時，自呼吸
    道夾出些許食物殘渣，亦不能合理排除係於當時適巧其人發
    生突發腦幹中風或其他非食物梗塞之情形而導致呼吸心跳中
    止之際，因強吸一口氣導致正進食中之食物進入呼吸道，或
    可能係因嗣後之CPR急救過程中因壓迫胸肺部導致當時進食
    之食物殘渣溢流進入呼吸道等種種複雜因素所交錯形成。 
　⒉依據杜室奮於奇美醫院之飲食狀況，杜室奮係一般飲食，且
    呑嚥功能屬正常，奇美醫院出院護理摘要單亦無特殊註記杜
    室奮有何特殊飲食之需求。另資深護理人員梁琳葳於入住同
    日即107年7月14日實際進行詳細之健康評估，並製作○○護理
    之家住民健康評估表、呑嚥生活評估量表，顯示杜室奮之進
    食型態係一般，吞嚥能力係平順無嗆咳，呑嚥咀嚼能力屬正
    常之五分，護理人員傳送杜室奮於107年7月20日自行進食之
    錄影畫面予杜昆鴻，顯示杜室奮可自行正常進食，杜昆鴻回
    稱謝謝關心，可知其亦認○○護理之家提供之飲食種類並無任
    何問題，故被告賴建宏依據杜室奮家屬所指示及杜室奮本身
    呑嚥能力等實際情狀，提供一般飲食（普通飲食），並指派
    專人從旁協助進食，均無違反善良管理人之注意及給付之義
    務及契約給付義務。
　⒊本案案發時適值晚餐之際，杜室奮原正常飲食，突然失去意
    識、僵直無躁動，頭部略為下垂，被告王張秀美旋即發覺異
    狀，經呼叫無反應後，因係於進食中發生情事，恐係發生食
    物梗塞情形，旋即拍打背部，藉震動以避免所進食之食物梗
    塞呼吸道，並遵照標準作業流程，立即卸下食物餐盤餐具及
    圍兜等物，避免器物干擾急救過程，同時緊急呼叫護理人員
    到場支援急救，數秒鐘之内即集結多名護理人員到場進行抽
    吸及哈姆立克法之急救，隨後進行CPR並立即呼叫救護車後
    送就醫，全程均無任何不必要之延宕，均施以正確專業之急
    救術，並無欠缺照護之給付及善良管理人之注意義務至明。
　⒋當時因杜室奮突發病症危急，且有多重病史，被告王淑惠秉
    於專業護理人員所受訓練及即時之判斷，且緊急電話聯繫杜
    昆鴻與其商討，考量郭綜合醫院有不能收治如心肌梗塞等極
    重症病患之疑慮，因而不選擇當時家屬於照護契約中所指定
    後送但路途較遠之奇美醫院、或設備等級規模均較小但路途
    較近之社區型郭綜合醫院，而是後送成大醫院，是為避免因
    郭綜合醫院僅係區域醫院，規模較小，設備及人員有限，無
    法收治病危之極重症病患，而嗣再耗時輾轉轉送成大醫院或
    奇美醫院而無端耽誤病人之黃金治療時機，杜昆鴻等家屬嗣
    後於成大醫院急診室與○○護理之家護理人員會合研商後續醫
    療處置，亦並無任何異議，故被告王淑惠當時依病人病情及
    其家屬同意情況下，綜合全案情事判斷緊急後送臺南地區最
    大型專業之教學醫院成大醫院，以茲因應最嚴重重症危急之
    病患，藉以期待病人得獲最專業、設施及人員完善之醫療品
    質，顯符合「醫療分級」之臨床專業裁量，種種處置顯均係
    為獲杜室奮之最佳醫療利益權衡，並無違背專業護理人員之
    善良管理人注意義務，顯無違合理臨床專業裁量，亦係經病
    患家屬之選擇及同意，誠難謂被告等人就此部分有何疏失，
    更何況本件亦無任何合理之證據足以支持當時如第一時間後
    送郭綜合醫院即顯然可以挽回瀕危之杜室奮生命，誠不能僅
    以杜室奮最終無以回天辭世之事後死亡結果，而遽謂歸責於
    被告等人謂其建議選擇後送成大醫院有何疏失，其理至明，
    請為無罪判決之諭知。
(五)被告王淑惠、王張秀美之辯護人辯護意旨略謂：
  ⒈杜室奮於本案案發時無食物阻塞呼吸道之通常生理反射動 作
    ，而係突然間無任何肢體動作，顯非係因異物堵塞導致窒息
    。再者，依法務部法醫研究所解剖報告書暨鑑定報告書及法
    醫研究所覆函均無法證明杜室奮係因食物阻塞呼吸道，而導
    致窒息死亡之結果。另依杜室奮之奇美醫院、成大醫院等病
    歷資料，並無呑嚥困難之病灶記錄。從而，本案事發時，除
    杜室奮無食物噎住呼吸困難之生理肢體反射反應外，無論在
    事發時抽吸無任何異物，至成大醫院亦僅夾取些許食物殘渣
    ，全卷無有任何證據可證明甚或懷疑有任何異物堵塞住杜室
    奮之呼吸道，不得依此推論杜室奮係因食物阻塞呼吸道而導
    致死亡之結果。
  ⒉起訴書所載被告王淑惠、王張秀美之過失情節，均係在描述
    被告王淑惠、王張秀美身為○○護理之家之行政主管、照 護
    員，有何應注意而能注意之注意義務，惟針對「不注意」構
    成要件之被告王淑惠、王張秀美何等不作為之具體過失行為
    ，則未見檢察官指明並予立證，泛以「竟疏於注意」略過 
    ，當不得為不利被告王淑惠、王張秀美之認定。
  ⒊關於起訴書所載軟質食物、硬飯部分，其所指「軟質食物」
    究為何？「硬飯」為何？如何定義及分辨，未見釐清說明 
    。此部分關乎被告王淑惠有無違反注意義務重大，起訴書僅
    泛稱被告王淑惠疏於注意提供「軟質食物」，顯未充分論 
    證，自難認被告王淑惠有違反注意義務之情事。再者，杜室
    奮家屬在參觀紀錄單勾選杜室奮飲食種類為「乾飯」、「餐
     盤，並未勾選應食用稀飯、菜碎或囑咐軟質食物，且依奇
    美醫院病歷，杜室奮並無吞嚥問題，其醫囑亦並無飲食限制
    ，而杜室奮自入住起亦無發生任何飲食吞嚥問題。又○○護理
    之家之住民多為年長者，故所供應之三餐特別委請廚師為特
    別之處理，米飯料理時均比一般家庭料理時多加1.6倍的水 
    ，乃屬軟飯，亦會將蔬菜、魚肉等食物燉煮至相當軟爛，方
    便住民進食，況事發當晚之餐點為軟飯、軟爛青菜、魚肉，
    並未提供難以咀嚼或吞嚥之食物，此與護理人員之專業常規
    及常情無違，已盡注意義務，並無過失，實不明起訴書所 
    指之提供難以咀嚼而有吞嚥時塞住呼吸道危險之硬飯為何？
  ⒋關於起訴書所載送往成大醫院急救部分，乃經杜室奮家屬同
    意，檢察官就此亦無證明與杜室奮死亡(杜室奮非於成大醫
    院死亡)有何因果關係。再者，依歐小明救護車出勤紀錄表
    所載「離開醫院 (此指○○護理之家）時間：17時20分 」、
    「送達目的地時間：17時29分」（成大醫院護理紀錄 為17
    時28分開始急救），可知救護車送急診路途僅花費9分 鐘，
    且出勤紀錄表上載杜室奮上救護車時已OHCA，隨車救護人員
    沿途一直實施心肺復甦術到成大醫院，經成大醫院急救而脫
    離OHCA狀態，恢復生命體徵，並非於成大醫院經搶救無效而
    生死亡之結果，杜室奮乃於107年9月15日發生死亡，故本案
    與送成大醫院急救並無關聯，檢察官亦未舉證杜室奮當時果
    係送往郭綜合醫院急救即可避免死亡之結果。另依長期照護
    契約約定，約定醫院為奇美醫院，惟奇美醫院位於永康區，
    事發當下正值下班交通巔峰期，被告王淑惠依其專業判斷而
    指示送往緊急醫療能力同等級之成大醫院，實無有何過失可
    言。又成大醫院關於緊急醫療能力分級係屬「重度」級，且
    與奇美醫院為同等級之醫院，而郭綜合醫院乃屬「中度」級
    ，倘被告王淑惠送往郭綜合醫院急救，亦發生杜室奮之死亡
    結果，杜室奮家屬難道不會追究被告王淑惠為何未依約送具
    同等級急救能力之成大醫院，反送往次級之郭綜合醫院，況
    縱使送往郭綜合醫院，因杜室奮之病況屬重度，郭綜合醫院
    亦有可能再轉送教學醫院醫學中心，不啻延誤黃金搶救時機
    。故被告王淑惠指示送往成大醫院急診，並無有違反一般救
    護常規或常情，或判斷錯誤之情，難謂有何過失。
  ⒌杜室奮能自行進食，並無須由照護員逐口餵食，家屬亦無交
    代需餵飯、不能自己進食等情形。再者，本案案發當日，被
    告王張秀美在杜室奮用餐時，均確實站在其右側身旁照護，
    可見被告王張秀美已盡其照護員義務，確實在旁協助用餐之
    照護工作。再者，○○護理之家並未提供杜室奮難以咀嚼而有
    呑嚥時塞住呼吸道之硬飯，已如上述，被告王張秀美係依○○
    護理之家提供適宜之食物協助進食，難認被告王張秀美有何
    未盡注意義務之處。另起訴書指摘被告王張秀美「疏於注意
    杜室奮已遭食物阻塞呼吸道」部分，與事實不符，杜室奮係
    突然全身僵直處於靜止狀態未發出任何聲響，被告王張秀美
    已在極短之時間内發現異常低頭查看呼喚拍背，並呼叫999
    ，立即送往急救站，難認有違反照護員之專業常規或常情，
    被告王張秀美已盡其注意義，無有過失。
  ⒍綜上所述，檢察官所提之證據，不能證明被告王淑惠、王張
    秀美執行正當之業務行為違反客觀之注意義務，並具有結 
    果歸責，亦未使一般人均得確信而無合理懷疑存在之程度，
    請予無罪之判決，以免冤抑。　　
五、經查，本件之不爭執事項先敘明如下：
（一）杜室奮曾因泌尿道感染至奇美醫院住院，住院期間為107
      年7月9日起至14日止，經診斷患有泌尿道感染、譫妄、巴
      金森氏症、陳舊性腦中風等疾病，並於107年7月14日出院
      等情，業據被告等均不爭執，有奇美醫療財團法人奇美醫
      院107年7月14日診斷證明書、107年7月14日出院護理摘要
      單、病情摘要、相關病歷資料各1份在卷可參（見相驗卷
      第17頁、偵一卷第33-39頁、原審卷一第177頁、病歷卷二
      第5-167-2頁），是此部分事實首堪認定。
（二）杜室奮之子杜昆鴻、配偶顏月麗於杜室奮自奇美醫院出院
      當日即107年7月14日，將杜室奮送往○○護理之家，並先由
      ○○護理之家護理長梁琳崴當場對杜室奮進行護理評估，並
      製作○○護理之家住民健康評估後，由杜室奮配偶顏月麗簽
      訂○○護理之家照護計畫同意書，由杜昆鴻簽訂○○護理之家
      定型化契約，同意○○護理之家以定型化契約上之條件，長
      期照護杜室奮等情，業據被告等均不爭執，有上開○○護理
      之家照護計畫同意書、○○護理之家住民健康評估表、○○護
      理之家定型化契約（委託型）各1份在卷可參（見偵一卷
      第31、45頁、偵二卷第115-139頁），是此部分之事實亦
      堪信為真實。
（三）再查，被告賴建宏係○○護理之家之實際負責人，被告王淑
      惠係行政主管及對外名義代表人，被告王張秀美係照護員
      ，領有國立臺南護理專科學校之照顧服務員訓練結業證明
      書，並負責照料杜室奮之飲食，在杜室奮自107年7月14日
      入住○○護理之家後，每日均有填載護理紀錄單、生命徵象
      紀錄單等，業據被告等均不爭執，並有社團法人臺灣護理
      之家協會會員列表-○○護理之家、被告王張秀美之臺南市
      政府結業證明書及照顧服務員訓練課程資料、107年7月14
      日至23日之護理紀錄單、生命徵象紀錄單各1份(見偵一卷
      第67、55~56頁、相驗卷第69-71、73頁），業據被告等均
      不爭執，是此部分之事實首堪信為真實。
（四）再查，杜室奮於107年7月23日監視器時間16時20分起開始
      用餐，被告王張秀美並有在旁協助，嗣杜室奮狀況有異，
      當場即有護理人員對杜室奮施以抽吸器、哈姆立克、CPR
      等急救措施，嗣後歐小明救護車到場，將杜室奮送往成大
      醫院急診室急救，後轉至加護病房，並於8月14日離院，
      轉往郭綜合醫院急診辦理進住加護病房，嗣於9月15日4時
      17分死亡等情，亦據被告3人所不爭執，且經證人林依蓉
      、孫嘉銘、張伯駿等人證述在卷，並有歐小明救護車出勤
      紀錄表、成大醫院急診護理紀錄表、中文診斷證明書、臺
      灣臺南地方檢察署（下稱臺南地檢署）相驗屍體證明書、
      郭綜合醫院診斷證明書、檢察官、原審及本院勘驗○○護理
      之家監視器畫面之勘驗筆錄、勘驗監視器畫面截圖等附卷
      可參（見病歷卷二第199、183頁、相驗卷第19、121、21
      頁、偵二卷第57-58、101-102頁、原審卷二第20-30、33-
      68頁、本院卷第411頁），是此部分之事實亦堪信為真實
      。　　　
六、有關杜室奮之死亡原因之爭點部分：
　　本案經臺南地檢署送請法務部法醫研究所鑑定死因，經劉景
    勳鑑定人進行鑑定，其中根據解剖與顯微鏡觀察結果，綜合
    研判，死者之死因為吸入異物(食物)而導致呼吸道阻塞引起
    窒息造成缺氧性腦病變，併長期臥床引發感染、敗血症死亡
    ，死亡方式歸類為「意外」，死者生前罹患有陳舊性中風及
    巴金森氏症等疾病，其家屬送往護理之家照護，初期死者尚
    能自我進食，並於進食過程噎到，引起窒息，雖經急救而保
    住生命跡象，但後續臥床引發感染及敗血症死亡等情，有法
    務部法醫研究所107年12月24日函檢附107醫鑑字第10711022
    97號解剖報告書暨鑑定報告書1份在卷可佐（見相驗卷第111
    至119頁）。另經原審函詢法務部法醫研究所有關辯護人質
    疑之事項，經該所回覆：1.異物梗塞住呼吸道主要之生理反
    應須考慮食物大小、保護性反射作用之敏感度、及梗塞者之
    身體狀況等因素，而發生後肢體反應並無標準動作，雙手掐
    住脖子為梗塞者之國際手勢。影像中看護工似乎有對白衣男
    子有拍背的動作，有發生食物噎住護理反應之可能性。2.本
    案發生時間為107年07月23日，死亡時間為107年09月15日04
    時17分，解剖時間為107年09月18日14時00分，而非噎到即
    刻死並進行解剖，其間經住院治療，並有抽吸呼吸道的醫療
    行為，但解剖時仍可見「肺間質充血、水腫，併出現局部實
    質化」，並於顯微鏡檢查發現「肺泡内有食物殘渣合併瀰漫
    性肺炎」，即印證曾吸入食物，阻塞呼吸道。3.哈姆立克法
    為用手向橫膈膜施加壓力，壓縮肺部，使異物排出氣管。非
    CPR(心肺復甦術；cardiopulmonary resuscitation) ，操
    作時為站立姿勢不會導致胃食道逆流。CPR雖有可能導致食
    物進入氣道，但大部分集中在氣管及支氣管内，透過抽吸的
    過程可以抽出吸入的異物。4（2）食物殘渣進入肺泡，是在
    人體被食物嗆到時才會發生。一般人均有可能發生。4（3）
    哈姆立克法為用手向橫膈膜施加壓力，壓縮肺部，使異物排
    出氣管。操作時為站立姿勢不會導致胃食道逆流。CPR雖有
    可能導致食物進入氣道，但大部分集中在氣管及支氣管內，
    透過抽吸的過程可以抽出吸入的異物。5.有關杜室奮是否有
    可能係107年07月23日下午進食時，突發腦幹中風或其他非
    食物梗塞之情形而導致呼吸心跳中止？有可能，但不能由片
    段描述猜測等情，有法務部法醫研究所109年12月8日法醫理
    字第10900033760號函1份在卷可參（見原審卷一第307至312
    頁）。另就辯護人質疑部分則再函覆以：4.肺臟無法消化食
    物，僅靠壓力將異物排出，若排除不了，則成為肺泡中細菌
    的溫床。5.解剖時於死者杜室奮肺部肺泡發現殘留之食物殘
    渣，可辨識者為具細胞壁之植物類食物，另外無特殊辨識之
    材質則無法評估。因取代表性檢體，無法估算量的大小。13
    .死者身上雖有多重疾病，最終死因為敗血症導致多器官衰
    竭死亡。起因為食物梗塞導致肺炎造成，與其認定標準不相
    違背等情，亦有法務部法醫研究所109年12月15日法醫理字
    第10900210780號函1份在卷可參（見原審卷一第327至334頁
    ）。綜上，辯護意旨辯稱杜室奮是因其他疾病或原因導致死
    亡云云，並無依據，要無可採。是杜室奮之死因確係因吸入
    異物(食物)而導致呼吸道阻塞引起窒息，雖經急救而保住生
    命跡象，造成缺氧性腦病變，但後續臥床引發感染及敗血症
    死亡等情，應堪認定。
七、有關被告三人有無過失之爭點部分，以下則分述之：
（一）起訴意旨主張被告賴建宏、王淑惠疏於注意提供軟質食物
      ，對於杜室奮之死亡應有因果關係云云，然查：杜室奮於
      107年7月14日自奇美醫院出院時，據該院出具之杜室奮出
      院狀況評估記載：「日常生活功能：需協助（進食等）、
      進食途徑：由口進食」等情，有奇美醫院107年7月14日出
      院護理摘要單1份在卷可參（見偵一卷第33頁），是依杜
      室奮當時出院時之情況，醫師及護理之專業判斷並未認定
      杜室奮只能吃軟質食物，應堪認定。再者，杜室奮自奇美
      醫院出院當日即107年7月14日，杜室奮之子杜昆鴻、配偶
      顏月麗將杜室奮送往○○護理之家後，即先由○○護理之家護
      理長梁琳崴當場對杜室奮進行護理評估，該護理記錄單10
      7年7月14日11時53分記錄略載：「飲食:家屬表示住民可
      進食正常餐點，故協助安排訂餐乾飯餐盤，家屬自備睡前
      安素牛奶1瓶使用」等內容（見相驗卷第69頁），另在同
      日○○護理之家住民健康評估表中，進食狀態亦記載為：進
      食型態為一般葷食、食慾尚可、吞嚥能力平順無嗆咳（見
      偵一卷第45頁）。此外，杜室奮配偶顏月麗於當日簽訂○○
      護理之家照護計畫同意書，該同意書上載明「杜室奮，營
      養：進食方式：由口進食。照護內容：需要協助餵食。飲
      食型態：普通飲食」，亦有上開○○護理之家照護計畫同意
      書1份在卷可參（見偵一卷第31頁），故杜昆鴻、顏月麗
      於杜室奮自奇美醫院出院後，送至○○護理之家長期照顧時
      ，依照奇美醫、出院護理摘要、杜室奮之健康狀況評估、
      家屬與○○護理之家簽訂之照護計畫同意書，均並未要求○○
      護理之家必須提供杜室奮軟質食物，應堪認定，故起訴書
      認被告等有提供杜室奮軟質食物之法定或契約義務存在，
      已屬無據。再者，據被告王淑惠所稱：○○護理之家提供之
      餐點雖有普通餐、稀飯餐、打碎餐、糊狀餐、流質餐之分
      ，惟因住民均為老年人，普通餐仍含較多水分及較柔軟，
      並無硬飯之餐點等語，而觀以杜室奮於本案案發時所食用
      之晚餐，其中蔬菜確係呈現剪碎、軟爛且含有水分之狀態
      ，有當日晚餐照片附卷可憑（見原審卷一第97頁），故被
      告王淑惠上開所辯，自非無據，且檢察官於本案中亦未能
      舉證證明○○護理之家當日所提供予杜室奮之食物，有何不
      適宜其食用之情形，而卷內亦無任何具體積極事證，足認
      ○○護理之家當日提供予杜室奮食用之食物，有何不當之處
      ，是自無從認定被告賴建宏、王淑惠就此有何過失存在。
（二）起訴意旨主張被告王張秀美應確實在旁進行餵飯，卻疏於
      注意而讓杜室奮自行進食，然檢察官循告訴人請求提起本
      件上訴後，告訴代理人則反主張本件是因被告王張秀美有
      不當餵食之過失云云。然查：杜室奮於107年7月23日監視
      器時間16時21分自行用餐，被告王張秀美則於監視器時間
      16時32分許站在杜室奮右側協助用餐等情，有檢察官108
      年4月19日勘驗○○護理之家監視器畫面之勘驗筆錄1份在卷
      可參（見偵二卷第57-58頁），故案發前是由杜室奮自行
      用餐，由被告王張秀美在旁協助進食等情，應堪認定。
　　　此外，杜室奮於107年7月14日自奇美醫院出院時狀況評估
      記載「日常生活功能：需協助（進食等）」等情，有奇美
      醫院107年7月14日出院護理摘要單1份在卷可參（見偵一
      卷第33頁），而杜室奮配偶顏月麗與○○護理之家簽訂之照
      護計畫同意書，其上是載明「杜室奮，照護內容：需要協
      助餵食」等情，亦有上開○○護理之家照護計畫同意書1份
      在卷可參（見偵一卷第31頁），基上，杜室奮在○○護理之
      家用餐時，只要有人在旁協助（並非一定要用餵食方式）
      ，即可自行進食，應屬無疑。而杜室奮入住後一周內，○○
      護理之家人員亦曾拍攝杜室奮自行以右手持筷、左手持匙
      之方式食用餐盤內食物之影片，被告王淑惠並於107年7月
      20日11時34分將此影片以LINE傳送予杜昆鴻瞭解，杜昆鴻
      則回覆：「謝謝關心」等情，亦有原審勘驗筆錄及錄影畫
      面截圖、LINE對話紀錄附卷可佐（見原審卷二第28至29、
      63至66頁，偵二卷第31頁），故家屬對於杜室奮在○○護理
      之家自行用餐之情，應屬瞭解知悉，亦無反對之意。綜上
      ，杜室奮於案發前是由其自行用餐，並由被告王張秀美在
      旁進行協助，自應無違背任何照顧義務。起訴意旨主張被
      告王張秀美有應確實在旁進行餵飯之義務，卻疏於注意而
      讓杜室奮自行進食云云，自屬無據，難以採信。至於告訴
      代理人於本院審理時始反過來主張：被告王張秀美曾自承
      當時有餵飯，及杜建華在偵查中看監視錄影後之供述，認
      為杜室奮當時是由被告王張秀美不當餵食，速度過快，才
      會導致事件發生云云。然查：被告王張秀美於原審時是陳
      述：我當時協助杜室奮拿飯菜，他自己會吃飯，他是新患
      者，我要關心他、協助他，把飯菜夾到他的湯匙，他會用
      湯匙或是筷子吃，我還會幫他擦嘴巴等語（見原審卷二第
      23頁），再者，經本院當庭依聲請勘驗錄影光碟A鏡頭-地
      下一樓電梯口-16-第5個檔案，亦僅看得出杜室奮當時是
      坐在輪椅上，位於兩根柱子中間，而被告王張秀美站在杜
      室奮右側，○○護理之家天花板因有懸掛擺飾物，稍擋住被
      告王張秀美之動作，自107年7月23日16時42分41秒起至16
      時42分58秒止，被告王張秀美有抬高右手，靠近杜室奮嘴
      巴處，不到一秒，右手放下來拿白色物品，再以右手在杜
      室奮胸口上下動作數次等情，有本院勘驗筆錄在卷可參（
      見本院卷一第411頁），亦即，因監視錄影畫質模糊，無
      從認定被告王張秀美當時動作是在餵飯、或只是拿衛生紙
      擦拭杜室奮之嘴巴及身體。再者，本院嗣依檢察官之聲請
      將同一光碟送請財團法人臺灣急診醫學會鑑定，亦經該會
      回覆以：「此監視器光碟影像畫質模糊」而無從進行鑑定
      等情，亦有社團法人台灣急診醫學會111年9月6日急清字
      第1110000052號函1份在卷可參（見本院卷二第43頁），
      可知監視器錄影畫面確屬模糊，而杜建華於案發當時亦未
      在現場，單憑其於事後觀看畫質模糊不清之監視器畫面得
      出之主觀看法，要無從認定被告王張秀美確有不當餵食、
      或速度過快等之過失，亦併此敘明。
（三）起訴意旨復主張被告王張秀美於16時43分進食完畢替杜室
      奮擦嘴擦手時，疏於注意杜室奮已遭食物阻塞呼吸道，猶
      推著輪椅將杜室奮帶到收餐具之處，迄至16時43分55秒許
      ，始發現杜室奮已呼吸困難且頭部下垂云云。然查：依檢
      察官於108年4月19日勘驗○○護理之家監視器畫面後，認定
      於監視器時間107年7月23日16時43分被告王張秀美幫杜室
      奮擦嘴、擦手時，杜室奮仍無異常，於監視器時間16時43
      分55秒被告王張秀美呼叫，並於監視器時間16時44分35秒
      將杜室奮推往急救區，由護士林依蓉急救，並用抽吸器幫
      忙抽異物，於監視器時間16時46分28秒對杜室奮實施哈姆
      立克法，此有檢察官之勘驗筆錄1份在卷可參（見偵二卷
      第57-58頁），另本院當庭依聲請勘驗錄影光碟A鏡頭-地
      下一樓電梯口-16-第5個檔案，亦顯示自監視器時間16時4
      2分41秒起至16時42分58秒，並未見杜室奮已有明顯之異
      常狀況等情，亦有本院勘驗筆錄1份在卷可參（見本院卷
      一第411頁），故杜室奮至監視器時間16時42分58秒至43
      分許，仍並無明顯異常，嗣被告王張秀美於監視器時間16
      時43分55秒許，即發現杜室奮有異常，進而呼救，其注意
      之程度尚非不符合一般人之常情，自難認其在發現杜室奮
      異常上有何遲誤之過失。
（四）檢察官上訴意旨固主張：本案被告王張秀美係受過專業訓
      練之照顧服務員，其於本案中見杜室奮遭食物堵塞氣管時
      ，係先拍打其背部，然拍打背部並非正確之急救方式，反
      可能導致異物更深入呼吸道，正確急救方式應立即施以哈
      姆立克法，使其排出異物，被告王張秀美於案發時未立即
      採取正確之急救方式、且拖延至發現拍背無效後方呼叫其
      他工作人員將被害人移至急救區急救，其所為難謂無過失
      云云。然查：針對被告王張秀美一開始先對杜室奮進行「
      拍背」是否為錯誤動作？經本院函詢財團法人臺灣急診醫
      學會，經該會回覆以：「三、根據急診醫學教科書Tintin
      alli's第9版第109章所述，嬰兒嚴重異物梗塞時，施救者
      可執行拍背及壓胸法。四、成人以拍背方式處理嚴重呼吸
      道阻塞，教科書無特別描述其效果或禁忌」，此有社團法
      人台灣急診醫學會111年7月14日急仁字第1110000913號函
      1份在卷可參（見本院卷一第497頁）。另依檢察官及本院
      勘驗○○護理之家監視器畫面後，可知杜室奮至監視器時間
      16時43分許尚無異常，均業如前述，嗣被告王張秀美先拍
      背、卸下餐具及圍兜以避免器物干擾急救過程，呼叫其他
      護士拿抽吸器來進行抽吸、至監視器時間16時46分實施哈
      姆立克法時，僅約3分鐘，且拍背、抽吸異物、及實施哈
      姆立克法，均屬可行之急救措施，故上訴意旨主張被告王
      張秀美進行拍背乃採不正確之急救方式，以及告訴代理人
      主張被告王張秀美因未立即採行哈姆立克法，遲至食物阻
      塞後將近5分鐘後始進行哈姆立克法，超過黃金救援時間4
      分鐘故有過失云云，均與事實不合，無從憑採。末查，本
      院依檢察官聲請將本件光碟送請財團法人臺灣急診醫學會
      鑑定被告王張秀美之急救措施有無違誤，亦經該會回覆以
      ：「此監視器光碟影像畫質模糊，於16：42：42處未見急
      救開始；但影像16：44：42處，有如來函主旨所述著深色
      短袖上衣女子至鏡頭近端與其他工作人員開始有緊急處置
      ，但影像中她所施行的急救動作大多時間被其身體或他人
      擋住，難以正確識別其是否適當。本會認為此監視器光碟
      難以鑑定其急救措施的正確性，請查照」，此有社團法人
      台灣急診醫學會111年9月6日急清字第1110000052號函1份
      在卷可參（見本院卷二第43頁），是亦無從以此認定被告
      王張秀美之急救措施有何不正確之處，亦屬明確。另檢察
      官雖再次聲請將上開監視器光碟、併同原審準備程序筆錄
      ，送交急診醫學會再次鑑定，以釐清被告王張秀美是否有
      採取正確急救措施云云，然本件送急診醫學會鑑定之意義
      ，即在藉由其公正、客觀、中立之立場，獨立就其勘驗監
      視器錄影光碟之結果，自為判斷。而本件急診醫學會既已
      回覆稱：因此監視器光碟影像畫質模糊，而無從進行鑑定
      等語明確，顯見其獨立判斷後之意見如上，應不致於會因
      加上其他文件資料，即會有不同之論斷，故檢察官就此部
      分之聲請，乃屬重複、而無再次調查之必要，均併予敘明
      。末查，告訴代理人雖主張急診醫學會上開回覆已說明監
      視器時間16：42：42處均未見急救開始云云，然依檢察官
      及本院勘驗○○護理之家監視器畫面後，可知杜室奮至監視
      器時間16時43分時尚無異常，已業如前述，自無在監視器
      時間16時43分前對杜室奮進行急救行為之必要，故財團法
      人臺灣急診醫學會上開回覆表示於16：42：42處均未見急
      救開始，自並無疑義，無從以此認定被告王張秀美有何過
      失存在。
（五）另起訴及上訴意旨固以：被告賴建宏所經營之○○護理之家
      ，遭遇住民須送醫急救時，均未區分情形而一律呼叫歐小
      明救護車有限公司之救護車到場接送住民送醫診治，而案
      發地○○護理之家係位於臺南市○○區○○○街000號，其實距離
      備有救護車之臺南市政府消防局第六大隊○○分隊(臺南市○
      ○區○○路00號)僅約不到600公尺，本案中○○護理之家卻捨
      近求遠，2度向距離約5至6公里遠之臺南市○區○○路○段00
      巷0弄00號歐小明救護車有限公司呼叫救護車，導致救護
      車到達○○護理之家時距離案發時已逾20分鐘以上，而在選
      擇送往救治之醫療院所上，被告王淑惠又捨棄明顯較鄰近
      (距離○○護理之家約3.3公里)且具備中度級緊急醫療能力
      之郭綜合醫院，選擇送往較遠(約6公里)之成大醫院急診
      ，更加使被害人難以於第一時間得到救治，其等於送醫方
      式之安排、判斷上即有明顯重大之瑕疵，難認符合其等之
      選擇係適宜、合理，是被告賴建宏、王淑惠就此應有過失
      云云。然查：
 （1）就呼叫歐小明救護車部分：　　　
　　　歐小明救護車是於17時0分接獲（○○護理之家）出勤通知
      ，於17時15分到達○○護理之家，於17時20分離開，於17時
      29分到達目的地即成大醫院等情，有歐小明救護車出勤紀
      錄表1份在卷可參(見病歷卷二第199頁)，而再比對成大醫
      院急診人員是在17時28分開始對杜室奮為CPR，此亦有成
      大醫院急診護理紀錄表1份在卷可參(見病歷卷二第183頁)
      ，故可知歐小明救護車上之時間紀錄與成大醫院之時間，
      實屬較為相近、正確。是歐小明救護車於接獲通報後，於
      15分鐘內趕至○○護理之家，並於8、9分鐘內即已將杜室奮
      送至成大醫院並開始實施急救，依車程距離及當時之交通
      狀況而言，其送醫過程尚難認有何延誤之處。檢察官雖依
      其勘驗○○護理之家監視器之結果（見偵二卷第102頁之勘
      驗筆錄），認定歐小明救護車是於17時6分即到達○○護理
      之家，卻遲至17時28、29分始送達成大醫院，顯有延誤云
      云，然依上開歐小明救護車出勤紀錄表記載是17時15分到
      達○○護理之家，而依原審勘驗光碟則認定救護人員是於17
      時5分17秒即到達○○護理之家（見原審卷一第21頁之勘驗
      筆錄），可知○○護理之家之監視器時間與歐小明救護車上
      之時間，確有早約9-10分鐘之誤差，故尚難以此逕認歐小
      明救護車是於17時6分即到達○○護理之家，卻遲至17時28
      、29分始送達成大醫院而有延誤。再者，依衛生福利部公
      告之護理之家評鑑基準，代碼A2.3部分，即提到「服務單
      位備有緊急送醫之交通工具或有救護車合作契約」等情，
      亦有衛生福利部106年12月29日衛部照字第1061563653號
      公告之「107年度一般護理之家評鑑基準」影本1份（見偵
      二卷第225、141-149頁），復衡以臺南市政府衛生局以10
      8年8月21日南市衛醫字第1080144813號函覆臺南地檢署檢
      察官有關一般護理之家病患緊急送醫交通工具疑義乙事，
      略謂：「查衛生福利部擬定該評鑑基準，係為保障住民生
      命安全及就醫權利，確保住民有多種緊急送醫方式，惟遇
      住民於緊急情事，須立即送醫時，機構得自行判定最適當
      之方式，由民間合約救護車或119消防隊協助送醫」等內
      容（見偵二卷第223頁），可知為避免排擠119救護車之運
      用，故主管機關要求護理之家必須要有救護車合作契約始
      符合評鑑基準，惟遇住民於緊急情事，須立即送醫時，仍
      授權予機構得自行判定最適當之方式，由民間合約救護車
      或119消防隊協助送醫，均無不可。是故，○○護理之家聯
      繫其有簽約之歐小明救護車將住民杜室奮送醫，而非由11
      9消防隊協助送醫，自未在契約及法令禁止之列，要難認
      有何違背法令或契約所規範之注意義務，而有延誤就醫之
      過失存在。是起訴及上訴意旨就此部分之主張，自屬無據
      ，難以憑採。告訴代理人固再主張，依臺南市政府消防局
      於111年3月25日南市消指字第1110007455號函（見本院卷
      一第305-308頁），稱倘若該局接獲旨揭地址案件，依就
      近適當派遣原則指派第六救災救護大隊○○分隊前往處理，
      車行時間約3分鐘，且救護車上配備有三合一攜帶式氧氣
      組及車用抽吸器可供抽吸等情。然上開函文僅是以假設方
      式回答問題，然實際情形是否如此，則未必如此，亦即當
      時若通報119，是否救護車即可於3分鐘內到達，且杜室奮
      既然在○○護理之家時，已經護士持抽吸器抽吸無效，則是
      否會因救護車上配有抽吸器等設備，最後即得順利救活已
      罹患多重疾病之杜室奮，且不產生任何後遺症，則因無從
      進行實際驗證，僅屬臆測之詞，而非具體之證據，自無從
      僅以該函即為被告等人不利之認定。
 （2）轉送成大醫院部分：
　　  依杜昆鴻與○○護理之家簽訂之定型化契約（委託型）第12
      條規定，若丙方即杜室奮急、重傷病、緊急事故處理或其
      他必要之長期照護事項之通知，乙方即杜昆鴻與甲方即○○
      護理之家共同指定杜昆鴻為緊急連絡人並指定奇美醫院為
      急診後送醫院等情，有上開契約條款在卷可參（見偵二卷
      第120頁），故家屬杜昆鴻等人對於指定距離位於○○之○○
      護理之家有相當車程之奇美醫院，作為杜室奮之急診後送
      醫院，應屬明確知悉。次查，被告王淑惠亦確有於17時17
      分致電指定之緊急聯絡人即杜昆鴻，告知要將杜室奮送往
      成大醫院，杜昆鴻等家屬亦趕至成大醫院會合等情，亦據
      證人杜昆鴻於偵查中證述明確（見相驗卷第27頁），並有
      亞太電信明細帳單1份附卷供參（見偵二卷第152頁）。再
      查，依急救責任醫院分區名單，奇美醫院及成大醫院於緊
      急醫療能力分級均屬於「重度」，郭綜合醫院則屬於「中
      度級具備高危險妊娠孕產婦及新生兒(含早產兒)重度級能
      力」（見原審卷一第101頁），而杜室奮因罹有多重疾病
      ，於7月14日甫自奇美醫院出院，在發現杜室奮狀況有異
      時，已曾於黃金時間內由○○護理之家護士對其以抽吸器抽
      吸異物、哈姆立克法等方式急救均屬無效，則被告王淑惠
      考量杜室奮本身身體之狀況顯非如一般人，及當時正值下
      班交通繁忙壅塞時刻，故而判斷應送往較奇美醫院為近、
      但是緊急醫療能力分級與奇美醫院同級之成大醫院急救，
      並已通知緊急連絡人杜昆鴻後，未得杜昆鴻之反對，自難
      認其指定將杜室奮轉送成大醫院之裁量判斷，有所疏失不
      當或未符常情之處。檢察官上訴意旨固以：本案中被害人
      係遭食物堵塞氣管，為追求使被害人於黃金搶救時間內得
      醫院診治，其送醫救治方式上之選擇，自首重於送醫診治
      之速度，而與醫療院所之急救能力等級係重度級或中度級
      無關，換言之，本案中於為被害人選擇送醫方式及醫療院
      所時，自應以縮短送醫之時間、距離為優先考量，做出合
      理之選擇云云，而告訴代理人則稱依郭綜合醫院108年8月
      20日郭綜發字第01081025號函表示「本院具備呼吸道阻塞
      病患之緊急救治能力」故應就近送往郭綜合醫院云云。然
      查：杜室奮本身罹有多重疾病，於7月14日甫自奇美醫院
      出院，在發現杜室奮狀況有異時，已曾於黃金時間內由○○
      護理之家護士對其以抽吸器抽吸異物、哈姆立克法等方式
      急救，均屬無效，業如前述，故遇有其呼吸道阻塞之處理
      方式難認與一般人相同，為求能順利搶救，應不僅需注重
      送醫之速度，亦與醫療院所之急救能力等級攸關，故被告
      王淑惠以杜室奮之狀況為綜合判斷後，選擇較奇美醫院為
      近、但是緊急醫療能力分級與奇美醫院同級之成大醫院急
      救，自難認有何疏失之處。況若被告王淑惠當時若選擇就
      近將杜室奮送往郭綜合醫院急救，最後仍不幸發生同樣結
      果時，家屬仍可能會指責其為何未依契約條款，將杜室奮
      送往緊急醫療能力較高之奇美醫院急救，而有所疏失，是
      自難僅以此種「後見之明」指摘被告王淑惠等將杜室奮送
      往成大醫院、而未送往較近之郭綜合醫院之判斷裁量有何
      恣意或明顯瑕疵之過失，故此部分之上訴意旨，乃屬徒憑
      己見，並無可採。　
八、綜上所述，依檢察官所提出之現有證據，其證明仍未達於超
    越合理懷疑之程度，尚不足以證明被告賴建宏、王淑惠、王
    張秀美有何上開業務過失致死之犯行。此外，本院依卷內現
    存全部證據資料，復查無其他積極具體證據足資認定被告賴
    建宏、王淑惠、王張秀美確有檢察官所起訴之犯行，即屬不
    能證明被告賴建宏、王淑惠、王張秀美犯罪，揆諸前開說明
    ，自應為被告賴建宏、王淑惠、王張秀美無罪之諭知。故原
    審以不能證明被告賴建宏、王淑惠、王張秀美犯罪，而為其
    等無罪之諭知，核無違誤；檢察官上訴意旨，仍執前詞，指
    摘原判決不當，為無理由，應予駁回。　　
據上論斷，應依刑事訴訟法第368條，判決如主文。
本案經檢察官葉清財偵查起訴，檢察官莊士嶔提起上訴，檢察官
王全成到庭執行職務。
中　　華　　民　　國　　111 　年　　12　　月　　13　　日
                  刑事第三庭    審判長法  官  郭玫利  
                                      法　官  王美玲
                                      法  官  林臻嫺
　　　　　　　　　　　　　　　　　　　 
以上正本證明與原本無異。
檢察官如不服本判決應於收受本判決後20日內向本院提出上訴書
，其未敘述上訴理由者並得於提起上訴後20日內向本院補提理由
書（但應受刑事妥速審判法第9條第1項之限制）。
本件被告不得上訴。
　　　　　　　　　　　　　　　　　　　書記官  劉素玲
中　　華　　民　　國　　111 　年　　12　　月　　13　　日
刑事妥速審判法第9條
除前條情形外，第二審法院維持第一審所為無罪判決，提起上訴
之理由，以下列事項為限：
一、判決所適用之法令牴觸憲法。
二、判決違背司法院解釋。
三、判決違背判例。
刑事訴訟法第377條至第379條、第393條第1款規定，於前項案件
之審理，不適用之。

卷宗清單 1、剖他卷：臺南地檢署107年度剖他字第89號卷 2、相驗卷：臺南地檢署107年度相字第1279號卷 3、偵一卷：臺南地檢署107年度他字第3841號卷 4、偵二卷：臺南地檢署108年度偵字第1825號卷 5、偵三卷：臺南地檢署108年度偵字第6548號卷 6、保全卷：臺南地檢署107年度保全字第358號卷 7、原審卷一：臺灣臺南地方法院108年度訴字第1215號卷一 8、原審卷二：臺灣臺南地方法院108年度訴字第1215號卷二 9、病歷卷一：杜室奮之郭綜合醫院病歷資料 10、病歷卷二：杜室奮之奇美醫院、成大醫院病歷資料 11、請上卷：臺南地檢署110年度請上字第330號卷 12、本院卷一：臺灣高等法院臺南分院111年度上訴字第125號卷一 13、本院卷二：臺灣高等法院臺南分院111年度上訴字第125號卷二